【裁判字號】    99,台非,206
【裁判日期】    990722
【裁判案由】    公共危險
【裁判全文】
最高法院刑事判決              九十九年度台非字第二０六號
上  訴  人  最高法院檢察署檢察總長
被      告  甲○○
上列上訴人因被告公共危險案件，對於台灣高雄地方法院中華民
國九十六年一月三十日第一審確定刑事簡易判決（九十六年度交
簡字第二三二號；起訴案號：臺灣高雄地方法院檢察署九十六年
度偵字第一一０七號），認為違背法令，提起非常上訴，本院判
決如下：
    主  文
原判決撤銷。
本件公訴不受理。
    理  由
本件非常上訴理由稱：「一、按判決不適用法則或適用不當者，
為違背法令，復按對於被告無審判權者，應諭知不受理之判決，
刑事訴訟法第三百七十八條及第三百零三條第六款分別定有明文
。又現役軍人犯陸海空軍刑法之罪者，依陸海空軍刑法處罰；現
役軍人服用毒品、麻醉藥品、酒類或其他相類之物，不能安全駕
駛動力交通工具而駕駛者，處一年以下有期徒刑、拘役或科或併
科新台幣二十萬元以下罰金，陸海空軍刑法第一條及第五十四條
第一項分別定有明文。再按現役軍人犯陸海空軍刑法或其他特別
法之罪，依本法之規定追訴審判之，軍事審判法第一條第一項本
文定有明文。二、查本件被告甲○○於民國八十四年二月十七日
入伍，迄今仍在服役中，為現役軍人，此有被告兵籍表、國防部
海軍司令部人事軍務處中華民國九十九年五月五日國海人勤字第
0990003427號函影本各一份在卷可稽。被告於九十五年十二月二
十九日凌晨一時許酒後駕車，於同日凌晨二時許為警測得其呼氣
酒精濃度高達每公升零點七三毫克，涉犯陸海空軍刑法第五十四
條第一項之罪嫌，被告犯罪迄今均在職服務中，由上開法條規定
，自應由軍事法院審判，普通法院無審判權，原審不察，遽予論
處被告罪刑，原判決顯有違背法令，該案件業已確定，爰依刑事
訴訟法第四百四十一條、第四百四十三條規定提起非常上訴，以
資救濟」等語。
本院按：法院受理訴訟係不當者，其判決當然違背法令，觀諸刑
事訴訟法第三百七十九條第五款規定甚明。又軍事審判法第一條
第一項前段規定：「現役軍人犯陸海空軍刑法或其特別法之罪，
依本法之規定追訴審判之。」而陸海空軍刑法第五十四條第一項
亦規定：「服用毒品、麻醉藥品、酒類或其他相類之物，不能安
全駕駛動力交通工具而駕駛者，處一年以下有期徒刑、拘役或科
或併科新台幣二十萬元以下罰金。」故現役軍人酒後不能安全駕
駛卻仍開車者，應依陸海空軍刑法第五十四條第一項之規定處罰
，並由軍事審判機關追訴審判。本件原確定判決事實引用檢察官
起訴書所載，認定被告甲○○於民國九十五年十二月二十九日服
用酒類已達不能安全駕駛動力交通工具之程度，仍駕駛車牌ZG－
6569號自小客車，於凌晨二時許，行經高雄市○○路與中華路口
闖越紅燈，為警攔檢，施以呼氣酒精濃度測試，測得每公升達零
點七三毫克等情，乃論被告以刑法第一百八十五條之三服用酒類
，不能安全駕駛動力交通工具而駕駛罪，處拘役五十五日，如易
科罰金以新台幣一千元折算一日。然被告於犯罪時係現役軍人，
迄今仍在服役中，有國防部海軍司令部人事軍務處查覆函及被告
兵籍表影本在卷足憑，是本件犯罪及發覺時，被告均在任職服役
中，為現役軍人，所犯既係陸海空軍刑法第五十四條第一項之罪
，揆諸前開說明，自應由軍事審判機關依法追訴審判，普通法院
對之無審判權。原審不察，未適用通常程序為不受理之判決，逕
依簡易程序，以簡易判決處刑，而為實體裁判，顯然違背法令。
案經確定，且於被告不利，非常上訴意旨執以指摘，洵有理由，
應由本院將原判決撤銷，另行改判如主文所示，以資救濟。
據上結論，應依刑事訴訟法第四百四十七條第一項第一款、第三
百零三條第六款，判決如主文。
中    華    民    國  九十九  年    七    月  二十二  日
                      最高法院刑事第十庭
                          審判長法官  花  滿  堂
                                法官  黃  正  興
                                法官  陳  東  誥
                                法官  林  錦  芳
                                法官  洪  昌  宏
本件正本證明與原本無異
                                      書  記  官
中    華    民    國  九十九  年    七    月  二十六  日
                                                   D

司法院資訊處製作；財團法人民間司法改革基金會備份。
